【裁判字號】    97,訴,814
【裁判日期】    971230
【裁判案由】    違反電業法
【裁判全文】
臺灣嘉義地方法院刑事判決               97年度訴字第814號
公  訴  人  臺灣嘉義地方法院檢察署檢察官
被      告  丙○○
                    （現另案在臺灣嘉義監獄鹿草分監執行中
上列被告因違反電業法案件，經檢察官提起公訴（九十七年度偵
字第二七三三號），本院判決如下：
    主  文
丙○○犯電業法第一百零六條第三款之竊電罪，累犯，處有期徒
刑拾月。
    犯 罪 事 實
一、丙○○前因侵占案件，經本院以九十五年度嘉簡字第八七三
    號判決判處有期徒刑四月，得易科罰金確定，於民國九十六
    年三月十二日執行完畢。詎仍不知悔改，於九十六年四月十
    九日前之某日，在嘉義縣阿里山鄉樂野村樂野八號、八之三
    號，向不知情之吳金旺、甲○○及吳佳恆三兄弟表示，上揭
    處所之電表若辦理移裝、分裝會較省電，並可代為向臺灣電
    力股份有限公司（下稱臺電公司）申請後施做，吳金旺、甲○○、吳佳恆即分別以新臺幣（下同）二萬一千六百元、一
    萬二千六百元、一萬二千六百元之代價委請丙○○辦理電表
    移裝及分裝。丙○○即於九十六年四月十九日，與不知情之
    某真實姓名、年籍不詳之成年男子，一同前往嘉義縣阿里山
    鄉樂野村樂野八號及八之三號，由該名男子負責配裝線路，
    而丙○○負責為吳金旺分裝二個電表、為甲○○分裝一個電
    表、為吳佳恆分裝一個電表，丙○○在裝設上址分裝之電表
    時，竟意圖為第三人不法利益，接續將分裝之上揭四個電表
    之電壓接續勾鬆脫，使電度表無法運轉計電，進而影響電度
    表度數之計算，以此方式為不知情之吳金旺、甲○○、吳佳
    恆竊取臺電公司電力，因此竊得臺電公司電能共約8.13KW（
    吳金旺2.57KW、甲○○2.59KW、吳佳恆2.97KW，合計約二萬
    四千八百十八元；另移裝吳金旺、甲○○、吳佳恆上址原有
    之三個電表，僅更換位置，並無更動電表內裝置）。嗣因吳
    金旺等人察覺電表有異，詢問臺電公司人員，於九十六年五
    月十五日由臺電公司嘉義營運處稽查人員會同警方至現場查
    驗，始循線查悉上情。
二、案經嘉義市政府警察局第二分局報告臺灣嘉義地方法院檢察
    署檢察官偵查起訴。
    理  由
一、按被告以外之人，於審判外之陳述，雖不符刑事訴訟法第一
    百五十九條之一至之四規定，而經當事人於審判程序同意作
    為證據，法院審酌該言詞陳述或書面陳述作成時情況，認為
    適當者，亦得為證據，刑事訴訟法第一百五十九條之五第一
    項定有明文。查被告丙○○於本院準備程序時，就本件判決
    所引用之被告以外之人警詢供述、於檢察官偵查中結證證述
    及卷附書面傳聞證據資料，就其證據能力未表異議（本院卷
    第三十二頁），本院審酌前揭被告以外之人審判外之陳述作
    成情況，均係出於任意性供述，並於本院審理時，已賦予被
    告對質詰問機會，且上開書面傳聞證據作成形式，亦無瑕疵
    ，與待證事實復有關聯性，本院認為適當，而有證據能力，
    合先說明。
二、訊據被告雖坦承於電表分裝時有在場，然矢口否認有何更動
    電表之竊電行為，辯稱：電表是水電師傅小鄭做的，伊不知
    道為何電表的電壓接續勾會被鬆脫云云。經查：
  (一)吳金旺、甲○○、吳佳恆三兄弟委請被告於九十六年四月十
    九日，將裝設在嘉義縣阿里山鄉樂野村樂野八號、八之三號
    之電表移裝，並同時增設四個電表（即分裝電表），其中吳
    金旺增設二個、甲○○、吳佳恆均增設一個，上揭四個分裝
    之電表電壓接續勾均遭鬆脫，致使電度表無法計量收費乙情
    ，業經證人乙○○即臺電公司稽查人員、甲○○於警詢、偵
    訊及本院審理證述明確，復據證人吳金旺及吳佳恆於警詢、
    偵訊證述在卷，並有附於臺灣嘉義地方法院檢察署九十六年
    度偵字第四二四一號、第四二三九號、第四二三八號案件卷
    內之扣押筆錄、扣押物品目錄表、扣押物品收據各三份、臺
    灣電力公司用電實地調查書四份、電表照片八張在卷可參（
    見嘉市警二偵字第0000000000號卷第十二頁至第十九頁、第
    0000000000號警卷第九頁至第十四頁、第0000000000號警卷
    第八頁至第十三頁）。其次，上揭四個電表之電壓接續勾遭
    鬆脫，致電度表無法計量收費，於此期間臺電公司因無法正
    確計算電度，而損失之電能總計約為8.13KW，其中吳金旺使
    用部分為約2.57KW（折算電費約七千八百四十八元）、甲○○使用部分約2.59KW（折算電費約七千九百零五元）、吳佳
    恆使用部分約2.97KW（折算電費約九千零六十五元），亦據
    臺電公司稽查人員即證人乙○○、張瑞麟於前述吳金旺等三
    人涉嫌竊電案件警詢證述在卷（見上揭第0000000000號警卷
    第九頁至第十頁、第0000000000號警卷第六頁至第七頁、第
    0000000000號警卷第五頁至第六頁）。是上揭四個電表接續
    勾遭鬆脫，並造成臺電公司有前述電能損失，即堪認定。
  (二)又證人甲○○於偵查中證稱：是被告跟我說農業用的電表不
    能移到家中使用，如被查獲會被罰錢，他幫我申請移到房子
    使用，順便分表，他帶一個包商到現場，包商是配線路，新
    表是被告裝設上去，施工時被告沒有先離開，那時我有在場
    ，後來我大哥發現有問題向臺電公司反應，臺電公司與警方
    到我們家才查出電表有問題等語（見本案偵卷第十六頁）；
    證人吳佳恆於偵查中證稱：當天我在工作，但是工作中偶爾
    還是會回家，我回家時看到被告在裝電表，他是與另一名人
    員施工，電表是被告裝的，其他是該名水電工施做，施工時
    被告沒有先離開等語（見本案偵卷第十六頁）；證人吳金旺
    亦於偵查中證稱：電表是被告到我家裝設，那時我也在家，
    施工時被告未先離開，後來臺電公司查出他所裝設的電表有
    問題等語（見本案偵卷第十五頁）。是證人甲○○、吳佳恆
    、吳金旺均證稱電表係由被告裝設，參以被告就上揭電表裝
    設時其有在現場一節亦不爭執，而證人甲○○等與被告並不
    熟識，就電表係被告裝設或由被告辯稱偕同到場之水電人員
    「小鄭」裝設，實無任何利害關係之差異，應無刻意編織情
    節誣陷他人之動機，渠等證述電表由被告裝設應屬可採。其
    次，證人乙○○於本院證稱：封印鎖裝上去後，要打開必須
    剪掉或撬開，在裝上封印鎖之前，可以直接鬆脫電壓接續勾
    等語（見本院卷第一百頁、第一百十頁），故電表封印鎖裝
    上後，他人即難以不破壞封印鎖之方式，鬆脫電壓接續勾，
    但於裝上封印鎖之前，則可輕易鬆脫電壓接續勾。佐以上揭
    四電表於臺電公司人員會同警方查驗時，均有裝設完好之封
    印鎖，有前述臺灣電力公司用電實地調查書四份在卷可參，
    是上揭電表既係被告裝設，於裝設後復有鎖上封印鎖，若非
    被告於裝設電表時將電壓接續勾鬆脫，他人豈有可能於鎖上
    封印鎖之狀態下，得以不破壞封印鎖而鬆脫電壓接續勾？足
    證上揭四電表之電壓接續勾，均係被告於裝設電表時刻意鬆
    脫而造成。
  (三)再辦理電表分裝時，線路可自行施做，而電表則應會同臺電
    公司人員裝設一節，業據證人乙○○於本院證述明確（見本
    院卷第九十六頁）。而被告自承其從事水電工作，前曾標得
    臺電公司工程等語（見本院卷第七十五頁），顯見被告對於
    如何裝設電表、以及申請程序已有相當之經驗。其次，被告
    亦坦稱本件辦理分裝電表時並未向臺電公司申請、亦未會同
    臺電公司人員裝設等語（第一百二十三頁），是被告既熟知
    如何裝設電表，若非係為竊取電能之目的，豈會所新分裝之
    電表電壓接續勾均呈鬆脫狀態？又若非為避免為人發現其鬆
    脫電壓接續勾，豈會不依正式程序申請、會同臺電公司人員
    裝設電表，而直接自行裝設？故被告抗辯其並未鬆脫電壓接
    續勾，無任何竊電行為，顯係卸責之詞，不足採信。
  (四)承前各節，勾稽以觀，被告竊電情節，至為灼然，前開所辯
    無非臨訟卸責之詞，均無足採，本件事證明確，被告犯行即
    堪認定。
三、被告以鬆脫電壓接續勾之方法，使電度表失效不準之方式而
    竊電，核其所為，係犯電業法第一百零六條第三款之竊電罪
    。被告竊電犯行，同時該當刑法第三百二十條第一項之竊盜
    罪及電業法第一百零六條第三款之竊電罪，兩罪間屬法條競
    合之關係，依特別法優先普通法關係，應僅論以電業法第一
    百零六條第三款之竊電罪。被告在嘉義縣阿里山鄉樂野村樂
    野八號、八之三號裝設電表時，將四個電表電壓接續勾鬆脫
    ，上揭四個電表位置相鄰，更動之時間緊接，其係基於單一
    之竊電決意，在密切接近之時地同時實施，侵害同一之法益
    ，為接續犯之單純一罪；又被告違反電業法行為雖始自九十
    六年四月十九日，迄同年五月十五日查獲，時間達二十餘日
    ，惟其犯行乃係本於九十六年四月十九日一次竊電行為單一
    之犯意，以一個行為繼續為竊電行為之實施，為繼續犯（最
    高法院八十五年台上字第二七四號判決參照）。又被告係自
    行鬆脫電壓接續勾而竊電，業經本院認定如前，故被告親自
    實行犯罪行為，公訴意旨認被告利用不知情之工人竊電，應
    屬間接正犯，容有誤會，併此敘明。再被告前因侵占案件，
    經本院以九十五年度嘉簡字第八七三號判決判處有期徒刑四
    月，得易科罰金確定，於九十六年三月十二日執行完畢乙情
    ，有臺灣高等法院被告前案紀錄表一份在卷可按，其於受有
    期徒刑執行完畢後五年以內再故意犯本案有期徒刑以上之罪
    ，為累犯，應依法加重其刑。
四、爰審酌被告國小畢業之智識程度，有侵占、詐欺等前科素行
    ，其竊電之犯罪手段，竊電之期間、造成之財產損害程度，
    否認犯行，犯後態度不佳等一切情狀，量處如主文所示之刑
    。至檢察官雖具體求處被告有期徒刑三年，惟按「刑事審判
    之量刑，在於實現刑罰權之分配的正義。故法院對有罪之被
    告科刑，應符合罪刑相當之原則，使罰當其罪，以契合人民
    之法律感情。此所以刑法第五十七條明定科刑時應審酌一切
    情狀，尤應注意該條所列各款事項，以為科刑輕重之標準。
    」，迭經最高法院九十三年度台上字第三九七三號、九十四
    年度台上字第二一三一號、九十四年度台上字第二二七五號
    等刑事判決在案，本院審酌刑法第五十七條各款所臚列情事
    ，並考量被告犯罪情節、行為手段、臺電公司財物損失程度
    等各項情狀，認為科處如主文所示之刑即可達罰當其罪之目
    的，檢察官之求刑稍屬過重，附此敘明。另本件被告最初竊
    電行為固係在九十六年四月十九日，惟其行為繼續至九十六
    年五月十五日，是以被告竊電行為繼續至九十六年四月二十
    四日之後，不合於中華民國九十六年罪犯減刑條例第二條第
    一項之規定，自不得援依該條例減刑。再本件被告係於裝設
    電表時，鬆脫電壓接續勾後，再行扣上封印鎖，是扣案之封
    印鎖四個與被告竊電之行為尚無直接關係，且並非被告所有
    ，亦據被告於本院供述在卷，自不予宣告沒收。
五、末查，公訴檢察官雖於論告時表示被告另有詐騙吳金旺、甲○○、吳佳恆之詐欺犯行，並認起訴之犯罪事實業已敘及。
    而觀諸本件起訴書所記載之犯罪事實，雖有記載「被告向吳
    金旺等人陳稱：伊係台灣電力公司之人員，可代為申裝電度
    表及分裝電度表，如此可節省電費等語，吳金旺等人不疑有
    他，即以三萬四千元之代價委請其施作」，惟上揭記載僅係
    自然事實之描述，鋪陳被告裝設電表係受吳金旺等人委請施
    做，並未記載詐欺罪之構成要件事實，參以起訴書所犯法條
    欄亦未敘及，顯非原檢察官起訴之犯罪事實範圍，復與本院
    前述論罪科刑之部分無裁判上一罪之關係，既非起訴效力所
    及，本院即無從審認，附此敘明。
據上論斷，應依刑事訴訟法第二百九十九條第一項前段，電業法
第一百零六條第三款，刑法第十一條前段、第四十七條第一項，
罰金罰鍰提高標準條例第一條前段，判決如主文。
本案經檢察官廖俊豪到庭執行職務
中    華    民    國    97    年    12    月    30    日
                  刑事第一庭  審判長法  官  許進國
                                    法  官  張志偉
                                    法  官  黃琴媛
以上正本證明與原本無異。
如不服本判決應於收受判決後10日內向本院提出上訴書狀，並應
敘述具體理由；其未敘述上訴理由者，應於上訴期間屆滿後20日
內向本院補提理由書（均須按他造當事人之人數附繕本）「切勿
逕送上級法院」。告訴人或被害人如對於本判決不服者，應具備
理由請求檢察官上訴，其上訴期間之計算係以檢察官收受判決正
本之日期為準。
中    華    民    國    97    年    12    月    30    日
                                   書記官  李彩娥
附錄本判決論罪科刑法條：
電業法第第106條（罰則（二）----竊電)
有左列行為之一者為竊電，處五年以下有期徒刑、拘役或五百元
以下罰金：
三  損壞或改變電度表、無效電力計、其他計電器之構造，或以
    其他方法使其失效不準者。


司法院資訊處製作；財團法人民間司法改革基金會備份。
